臺灣嘉義地方法院刑事判決
110年度交簡上字第29號
上  訴  人  臺灣嘉義地方檢察署檢察官
被      告  黃信彰


上列上訴人因被告過失傷害案件，不服本院民國110年3月18日11
0年度朴交簡字第96號刑事簡易判決（起訴案號：109年度偵字第
10492號），提起上訴，本院管轄之第二審合議庭判決如下︰
    主  文
上訴駁回。
    事  實
一、黃信彰於民國109年6月19日中午12時許，駕駛車牌號碼00-0
    000號自用小客車，沿嘉義縣鹿草鄉後堀村之產業道路由北
    往南方向行駛，嗣於同日中午12時5分許，行經嘉義縣○○鄉○
    ○村○○○道路0○號：112565號燈桿)時，明知車輛行經無號誌
    之交岔路口時應減速慢行，作隨時停車之準備，且左轉彎車
    應暫停讓直行車先行，且當時天氣晴、日間自然光線、柏油
    路面乾燥、無缺陷、無障礙物、視距良好，客觀上並無不能
    注意之情事，竟疏未注意，貿然左轉至後堀村之村里道路上
    ，適有對向由張嘉華騎乘車牌號碼000-000號普通重型機車
    ，沿嘉義縣鹿草鄉後堀村之村里道路由東往西方向駛至，見
    狀閃煞不及，二車車頭發生碰撞，張嘉華因而人、車倒地，
    並受有右側股骨頸骨折、右側股骨幹骨折及右側腕部舟狀骨
    骨折等傷害。嗣經警據報到場處理，始悉上情。
二、案經張嘉華訴由嘉義縣警察局水上分局報告臺灣嘉義地方檢
    察署檢察官偵查起訴，被告於準備程序中自白犯罪，經原審
    裁定以簡易判決處刑。
    理  由
一、證據能力部分：
    被告以外之人於審判外之言詞或書面陳述，除法律有規定者
    外，不得作為證據，刑事訴訟法第159條第1項固定有明文。
    惟被告以外之人於審判外之陳述，雖不符同法第159條之1至
    第159條之4之規定，而經當事人於審判程序同意作為證據，
    法院審酌該言詞陳述或書面陳述作成時之情況，認為適當者
    ，亦得為證據；又當事人、代理人或辯護人於法院調查證據
    時，知有第159條第1項不得為證據之情形，而未於言詞辯論
    終結前聲明異議者，視為有前項之同意，同法第159條之5第
    1項、第2項亦有明文規定。本判決下列認定事實所引用之所
    有供述證據，均經依法踐行調查證據程序，檢察官、被告黃
    信彰對本判決所引用被告以外之人於審判外之言詞或書面陳
    述均同意有證據能力（見本院交簡上卷第48頁），且迄於本
    院言詞辯論終結前均未表示異議，而該等證據之取得並無違
    法情形，且與本件待證事實具有關連性，核無證明力明顯過
    低之事由，本院審酌各該證據作成時之情況，並無不當之情
    形，認以之作為證據應屬適當，爰依刑事訴訟法第159條之5
    規定，認有證據能力。其餘資以認定本案犯罪事實之非供述
    證據（詳後述），亦查無違反法定程序取得之情形，依刑事
    訴訟法第158條之4反面解釋，應具證據能力。
二、認定事實所憑之證據及理由：
  ㈠上揭事實，業據被告於原審及本院審理時均坦承不諱（見本
    院交易卷第41頁，交簡上卷第47、95頁），並有證人即告訴
    人張嘉華於警詢及偵查中之指訴明確（見警卷第5至8、偵卷
    第12頁），及有道路交通事故現場圖、道路交通事故調查報
    告表㈠㈡、現場照片、嘉義縣警察局道路交通事故當事人酒精
    測定紀錄表2 紙、證號查詢汽車駕駛人各1份、證號查詢機
    車駕駛人資料1紙、車輛詳細資料報表2紙（見警卷第11至22
    、25至28頁）及行車紀錄器畫面光碟1片在卷可查。而告訴
    人受有右側股骨頸骨折、右側股骨幹骨折及右側腕部舟狀骨
    骨折等傷害，亦有長庚醫療財團法人嘉義長庚紀念醫院診斷
    證明書2份（見警卷第9至10頁）在卷可佐。
  ㈡按行經無號誌之交岔路口，應減速慢行，作隨時停車之準備
    ；汽車行駛至交岔路口，轉彎車應暫停讓直行車先行，道路
    交通安全規則第93條第1項第3款、第102條第1項第2款定有
    明文。此為駕駛人應盡之注意義務，而依卷附之道路交通事
    故調查報告表㈠之記載（見警卷第12頁），事故發生當時天
    候晴、日間自然光線、柏油路面乾燥、無缺陷、無障礙物、
    視距良好，被告並無不能注意之情事，其疏未注意，貿然左
    轉至告訴人所行駛之車道上，因而與告訴人所騎乘之車輛發
    生碰撞，並受有前揭傷害，其有過失至為明顯。核與本件車
    禍肇事原因經送請交通部公路總局嘉義區監理所車輛行車事
    故鑑定委員會鑑定結果：「一、黃信彰駕駛自用小客車，行
    經無號誌丁字路口，左轉彎車未暫停讓直行車先行，為肇事
    主因。二、張嘉華駕駛普通重型機車，行經無號誌丁字路口
    ，未減速慢行，作隨時停車之準備，為肇事次因。」，此有
    交通路公路總局嘉義區監理所109年12月18日嘉監鑑字第109
    0350827號函暨所附嘉雲區車輛行車事故鑑定會鑑定意見書1
    份附卷可稽（見偵卷第19至23、27至29頁）。至於告訴人駕
    駛普通重型機車固亦有疏未減速慢行之過失行為，惟此並無
    解於被告上開過失責任之成立，附此敘明。從而，告訴人所
    受之傷害結果，係因被告上開不當駕駛行為所致，足證兩者
    間具有相當之因果關係，本件事證明確，被告犯行堪以認定
    ，應依法論科。
三、論罪科刑：
    核被告所為，係犯刑法第284 條前段之過失傷害罪。本件交
    通事故發生後，報案人或勤指中心轉來資料未報明肇事人姓
    名，處理人員前往現場處理時，被告在場，並當場承認為肇
    事人乙節，有道路交通事故肇事人自首情形紀錄表1 份附卷
    可憑（見警卷第23頁），是被告對於未發覺之犯罪自首而接
    受裁判，爰依刑法第62條前段規定減輕其刑。
四、駁回上訴部分之理由：
    按關於刑之量定，係實體法上賦予法院得為自由裁量之事項
    ，倘其未有逾越法律所規定之範圍，或濫用其權限，即不得
    任意指摘為違法，以為上訴之理由（最高法院75年台上字第
    7033號號判例意旨參照）。原審以被告罪證明確，適用刑事
    訴訟法第449條第2項、第3項、第454條第2項，刑法第284條
    前段、第41條第1項前段等規定，另審酌被告駕車行經無號
    誌丁字路口時，疏未禮讓直行車即貿然左轉，以致當時騎乘
    機車欲直行通過路口之告訴人張嘉華煞車不及，而撞擊被告
    所駕駛之汽車車頭，釀成本件交通事故，造成告訴人受傷非
    輕，再考量被告本案違反義務之程度，其為本件交通事故之
    肇事主因，告訴人則為肇事次因等情，兼衡被告前無犯罪紀
    錄，本案始終坦承犯行，但未能與告訴人和解，以賠償告訴
    人所受損失之犯後態度，以及被告於審理中自陳教育程度為
    高職畢業，目前打零工維生，其配偶具謀生能力，子女皆已
    成年，僅需扶養母親，家庭經濟狀況小康等一切情狀，量處
    有期徒刑2月，並諭知易科罰金之折算標準，業已具體審酌
    刑法第57條所定科刑時應審酌之事項，且所量處之刑度尚屬
    適當。檢察官上訴意旨認原審量刑過輕，非有理由，應予駁
    回。
據上論斷，應依刑事訴訟法第455條之1第1項、第3項、第368條
（依裁判簡化原則，僅記載程序法條），判決如主文。
本案經檢察官侯德人提起公訴，檢察官廖俊豪到庭執行職務。
中　　華　　民　　國　　110 　年　　8 　　月　　24　　日
                  刑事第二庭  審判長法  官  林正雄
                                    法  官  王品惠
                                    法  官  黃美綾
上列正本證明與原本無異。
本件不得上訴。　　　　　　　　　　　　　　　　　　
中　　華　　民　　國　　110 　年　　8 　　月　　24　　日
                                    書記官  吳佩芬　　
附錄本案論罪科刑法條：
中華民國刑法第284條
因過失傷害人者，處1年以下有期徒刑、拘役或10萬元以下罰金
；致重傷者，處3年以下有期徒刑、拘役或30萬元以下罰金。